臺灣士林地方法院刑事裁定　　　　　　　　　　　　　九十三年度聲判字第四八號
　　聲　請　人　虹達貿易有限公司
　　法定代理人　乙○○
　　代　理　人　錢裕國律師
　　被　　　告　甲○○
右列聲請人因告訴被告背信等案件，不服臺灣高等法院檢察署檢察長於中華民國九十
三年七月三十日駁回再議之處分（九十三年度上聲議字第二六三八號），聲請交付審
判，本院裁定如左：
    主  文
聲請駁回。
    理  由
一、本件聲請人以被告甲○○涉犯背信等罪嫌，向臺灣士林地方法院檢察署檢察官提
    出告訴，經該檢察署檢察官以九十三年度偵字第三七七０號為不起訴處分後，聲
    請人不服而聲請再議，經臺灣高等法院檢察署檢察長以九十三年度上聲議字第二
    六三八號處分書敘明再議為無理由而駁回再議之聲請，而聲請人於民國九十三年
    八月十日收該處分書後十日內，向本院聲請交付審判，有該送達證書及聲請交付
    審判狀在卷可憑，程序上並無不合，合先敘明。
二、聲請交付審判意旨略以：按犯罪之行為或結果，有一在中華民國領域內者，為在
    中華民國領域內犯罪，刑法第四條定有明文。(一)聲請人於九十一年八月六日、十
    一月三十日、十二月三十一日、九十二年二月六日、三月二十一日、四月十日、
    四月十六日付款予被告之方式，有以匯款為之，亦有由被告之姐林惠貞至台灣取
    回轉交者，是豈可認被告犯罪之行為全在泰國，而無審判權。(二)被告與聲請人簽
    訂之「合作經營協議書」係在台灣簽訂，益證本件要非無審判權之情形，是原不
    起訴書之認定，恐有誤會。
三、按告訴人不服上級法院檢察署檢察長或檢察總長認再議為無理由而駁回之處分者
    ，得於接受處分書後十日內委任律師提出理由狀，向該管第一審法院聲請交付審
    判。法院認為交付審判之聲請不合法或無理由者，應駁回之。刑事訴訟法第二百
    五十八條之一、第二百五十八條之三第二項前段，分別定有明文。又向法院聲請
    交付審判，係新增對於「檢察官不起訴或緩起訴裁量權」制衡之一種外部監督機
    制，法院僅就檢察官所為不起訴或緩起訴之處分是否正確加以審查，以防止檢察
    機關濫權，法院並非檢察官之延伸，法院亦不負擔偵查之作為。依此立法精神，
    同法第二百五十八條第三項規定法院審查聲請交付審判案件時「得為必要之調查
    」，其調查證據之範圍，自應以偵查中曾顯現之證據為限；而同法第二百六十條
    對於不起訴處分已確定或緩起訴處分期滿未經撤銷因發現新事實新證據者得再行
    起訴之規定，其立法理由說明該條所謂不起訴處分已確定者，包括「聲請法院交
    付審判復經駁回者」之情形在內，是前述「得為必要之調查」，其調查證據範圍
    ，更應以偵查中曾顯現之證據為限，不得就告訴人新提出之證據再為調查，亦不
    得蒐集偵查卷以外之證據，否則，將與刑事訴訟法第二百六十條之再行起訴規定
    ，混淆不清，亦將使法院兼任檢察官而有回復「糾問制度」之虞；且法院裁定交
    付審判，即如同檢察官提起公訴使案件進入審判程序，是法院裁定交付審判之前
    提，必須偵查卷內所存證據已符合刑事訴訟法第二百五十一條第一項規定「足認
    被告有犯罪嫌疑」檢察官應提起公訴之情形，亦即該案件已經跨越起訴門檻，否
    則，縱或法院對於檢察官所認定之基礎事實有不同判斷，但如該案件仍須另行蒐
    證偵查始能判斷應否交付審判者，因交付審判審查制度並無如同再議救濟制度得
    為發回原檢察官續行偵查之設計，法院仍應依同法第二百五十八條之三第二項前
    段規定，以聲請無理由裁定駁回。
四、本件聲請人雖以前揭理由認被告甲○○涉有背信等罪嫌，而向本院聲請交付審判
    。然前揭不起訴處分書及駁回再議處分書已就聲請人於偵查時提出之告訴理由予
    以斟酌，並詳加論述所憑證據及其認定之理由，關於此點，業經本院依職權調閱
    前開偵查卷宗查核無誤。按刑法第五條規定，本法於凡在中華民國領域外犯左列
    各罪者，適用之：１、內亂罪。２、外患罪。３、偽造貨幣罪。４、第二百零一
    條及第二百零二條之偽造有價證券罪。５、第二百十一條、第二百十四條、第二
    百十六條及第二百十八條之偽造文書印文罪。６、鴉片罪。７、第二百九十六條
    之妨害自由罪。８、第三百三十三條及第三百三十四條之海盜罪。又按刑法第七
    條規定，本法於中華民國人民在中華民國領域外犯前二條以外之罪，而其最輕本
    刑為三年以上有期徒刑者，適用之。聲請人向本院聲請交付審判，指訴被告甲○
    ○未依其與聲請人之協議，而於泰國將出售檳榔之款項侵占入己，並指稱匯款或
    轉交地點係在台灣，認被告係我國領域內涉犯刑法第三百三十六條第二項之業務
    侵占罪嫌及同法第三百四十二條之背信罪嫌云云。然查，本件證人即台發有限公
    司代表人王振文於偵查中證稱：「錢都是郭義明他匯的，錢我們都是交給他，他
    再給甲○○」、關係人即虹達貿易有限公司總經理郭義明亦陳稱：「有時候是用
    電匯給被告的，有時候是人過去拿現金給他，有一次是他姐姐來拿給他的」等語
    ，核與被告於偵查中所供稱：該戶頭是他們匯的錢，因為我們在泰國沒有設立公
    司，他們都是用我的戶頭等語相符（見九十三年度偵字第三七七０號卷第四十四
    頁、第四十五頁、第八十九頁），是聲請人等將錢匯入被告甲○○於泰國之帳戶
    後，再由被告於泰國提領該款項，被告縱有業務侵占、背信之犯行，其犯罪之行
    為地與結果地亦皆在泰國。再觀諸聲請人所指稱：被告係受聲請人等之委任，在
    泰國為聲請人等從事經營青果、檳榔等項物品之投標、進口、銷售等事務，竟違
    背委任義務，損害聲請人在泰國之利益等情，則縱使被告與聲請人簽訂之「合作
    經營協議書」係在台灣簽訂，然因被告具體違背委任義務之舉止，係發生在泰國
    ，且被告須忠實為聲請人履行義務之地點亦係泰國，而非在我國境內，則被告之
    行為地自係在泰國，又聲請人所受之損害，亦應係其在泰國之事業所受之利益損
    失，被告之背信行為及損害利益之結果，皆發生在泰國，被告所為核係在我國境
    外犯罪甚明。綜上而論，被告既係在我國領域外犯罪，又前揭背信罪及業務侵占
    罪，均非刑法第五條所規定之罪名，且其法定刑亦非刑法第七條所定之最輕本刑
    三年以上有期徒刑之罪情形，揆諸上揭說明，我國法院對被告上述行為自無審判
    權。
五、綜上所述，原不起訴處分書及聲請再議處分書既已詳予調查偵查卷內所存證據，
    並敘明理由，台灣高等法院檢察署檢察長認聲請人所指背信等犯罪之行為地及結
    果地均在泰國，該背信、業務侵占等罪嫌依刑法相關規定本國無審判權，而以該
    署九十三年度上議字第二六三八號處分書駁回再議聲請，核無不合，尚無違背經
    驗法則或論理法則之情事。本件聲請交付審判意旨仍執陳詞，對於原處分漫加指
    摘求予審判，顯無理由，應予駁回。
六、依刑事訴訟法第二百五十八條之三第二項前段，裁定如主文。
中　　　華　　　民　　　國　　九十三　　年　　　九　　　月　　 十五 　　日
                                    臺灣士林地方法院刑事第三庭
                                        審判長法  官  雷  雯  華
                                              法  官  李  育  仁
                                              法  官  王  俊  雄
右正本證明與原本無異。
本裁定不得抗告。
                                              書記官  許  秋  莉
中　　　華　　　民　　　國　　九十三　　年　　　九　　　月　　 十五 　　日
